臺灣高等法院刑事判決　　　　　　　　94年度上訴字第1159號
上　訴　人
即　被　告　乙○○
指定辯護人　本院公設辯護人周君穎
上列上訴人因強盜案件，不服臺灣板橋地方法院93年度訴字第19
40號，中華民國93年12月27日第一審判決（起訴案號：臺灣板橋
地方法院檢察署93年度偵字第第5763號、第7263號），提起上訴
，本院判決如下：
    主  文
上訴駁回。
    事  實
一、乙○○於民國八十三年間因違反麻醉藥品管理條例案件，經
    原審法院以八十三年度訴字第二五○六號判決判處有期徒刑
    一年二月確定，刑期自八十五年七月二十日起算，指揮執行
    完畢日期為八十六年二月五日。又因妨害風化案件，經原審
    法院以八十五年度易緝字第一五○號判決判處有期徒刑七年
    確定，接續上開案件執行，指揮書執行完畢日期為九十三年
    二月五日。復因違反麻醉藥品管理條例案件，經原審法院以
    八十五年度易字第八三一六號判決判處有期徒刑六月確定，
    接續上開案件執行，指揮書執行完畢日期為九十三年八月五
    日，於八十九年五月十九日假釋交付保護管束，觀護結束日
    期為九十五年二月十六日（八十九年九月二十日起至九十一
    年六月十二日執行感訓處分）。在保護管束期間內，基於意
    圖為自己不法之所有之概括犯意為下列行為（本件不構成累
    犯）：
(一)、乙○○與丙○○因電話交友而認識，於九十二年十一月二
      十一日凌晨三時許，二人相約外出，因乙○○向丙○○佯
      稱：要找朋友且路況較熟，丙○○乃同意由乙○○駕駛其
      母親所有之車號６６８３─ＤＧ號自用小客車，而其則坐
      於車內陪同乙○○前往尋友。詎乙○○於行經臺北縣新莊
      市○○○○○路與新莊路口附近某巷內時，竟意圖為自己
      不法之所有，在車上，從其所攜之手提包內拿出預藏客觀
      上足對人之生命、身體構成威脅之水果刀一把（未扣案）
      ，以言語稱「我是逃犯，要找人一起死，要殺死你」等脅
      迫方式，威脅丙○○，至使丙○○不能抗拒，倉皇下車逃
      跑，任由乙○○自行取走置放於車內之現金二萬元並駕駛
      上開車輛離開現場，後因丙○○一再以電話向乙○○表明
      其家中困境並懇求還車，乙○○乃於隔日凌晨一時許，將
      該車停於新竹市○○路○段梅園網咖巷子，由丙○○自行
      前往取回。嗣於同年十二月十六日，被告因另案強盜案件
      為警逮捕，丙○○於觀看電視報導後認出被告，乃向警方
      報案，始悉上情。
(二)、乙○○承前意圖為自己不法所有之概括犯意，於九十二年
      十二月十五日十二時許，在新竹市○○路清華大學前某十
      元商店，購買水果刀一把（刀刃長十三點五公分、刀柄長
      十點五公分），並藏放於上衣內，同日十四時許，前往新
      竹市○○路○段一六一號「大昕汽車公司」，向該公司業
      務部經理丁○○表明要購買車輛，要求試車，丁○○乃提
      供公司所有，車號３７３０─ＨＣ號試乘車予乙○○駕駛
      ，並進入車內陪同試乘。於同日十五時三十分許，乙○○
      試駕該車，行經新竹市○道○路與建美路口時，即將該車
      停靠於路邊，從上衣內側口袋中拿出其所有，預藏於口袋
      內客觀上足供作兇器使用之水果刀一把，指向丁○○胸前
      ，稱：「我是通緝犯，不想傷人，請你下車」等語，脅迫
      丁○○，至使丁○○不能抗拒，自行下車，任由乙○○駕
      駛該車離開現場，丁○○下車後，因請同業協尋該車無著
      ，乃報警處理。嗣於同日二十二時十五分許，乙○○駕駛
      該車行經新竹市○○○路與光復路口時，為警發現尾隨，
      並於新竹市○道○路與慈雲路口，利用乙○○停紅燈之際
      ，將巡邏車停於該車前方阻止去向，並喝令乙○○下車。
      詎乙○○為求逃逸，竟另起毀損他人財物之犯意，先往前
      衝撞警車後，再倒車衝撞是時停於後方，由許志祥所駕駛
      之車號ＨＦ─８２７１號自用小客車，及姜蔣桂香所有，
      由甲○○所駕駛之車號２Ｐ─２８９６號自用小客車，致
      車牌號碼ＨＦ─８２７１號自用小客車右前方葉子板凹陷
      （車號ＨＦ─８２７１號自小客車毀損部分，未據告訴）
      ；車牌號碼２Ｐ─２８９６號自用小客車右前方保險桿撞
      歪、水箱內凹、後保險桿撞傷，足以生損害於甲○○ (毀
      損部分，業經原審判處罪刑確定)，乙○○倒車衝撞後，
      即往新竹縣方向逃逸，員警見狀即對空鳴槍，惟乙○○仍
      未停車，警方遂對乙○○所駕車輛之車輪射擊以阻其逃逸
      ，致該車右前車輪輪胎及乙○○之右大腿及右手掌受到槍
      擊，嗣乙○○駕該車逃逸至新竹縣竹北市○○道路經國橋
      出口處時，因該車車輪爆胎翻覆，乙○○即爬出車外步行
      逃逸，而在翻覆處對向車道之民宅旁，為在後追捕之警方
      所逮獲，並查獲車牌號碼３７３０─ＨＣ號自用小客車一
      部、及扣得其所有供強盜財物所用之水果刀一把。
二、案經新竹市警察局第二分局報請臺灣板橋地方法院檢察署、
    丁○○訴由新竹市警察局第二分局報由臺灣新竹地方法院檢
    察署呈請臺灣高等法院檢察署檢察長令轉臺灣板橋地方法院
    檢察署偵查起訴。
    理  由
一、訊據被告乙○○矢口否認有強盜行為，辯稱伊有得到丙○○
    之同意，而借用車號６６８３─ＤＧ號自用小客車，當時並
    無持水果刀，事後有返還該車給被害人，被害人遺留之手機
    、皮包，伊有請計程車司機歸還；伊雖然以試車名義強行將
    丁○○持有之車輛開走，但並未持水果刀，伊只是作假動作
    而已云云。辯護人為被告辯稱，由告訴人丁○○之證詞可知
    ，被告並無以刀架住被害人，且告訴人丁○○深知車輛有保
    險，縱使被搶或毀損，保險公司亦會全額理賠，是告訴人丁○○經估算公司並無損失後，決定選擇人身安全而不想抵抗
    非不能抵抗。又依證人丙○○之證詞可知被告本意是借用車
    子，且事後雙方保持聯絡，被告嗣後將車輛歸還被害人，足
    證被告並無不法意圖云云。
二、經查：按刑法上之搶奪罪，其為奪取他人所有物雖與強盜罪
    無殊，但搶奪行為僅指乘人不及抗拒而為奪取者而言，如果
    施用強暴脅迫使人不能抗拒而為奪取，即應成立強盜之罪。
    至所謂強暴脅迫手段，祇須抑壓被害人之抗拒，足以喪失其
    意思自由為已足，縱令被害人實際並無抗拒行為，仍於強盜
    罪之成立，不生影響（最高法院二十年非字第八四號判例可
    資參照）。(一)被告藉由電話交友認識被害人丙○○，假借
    尋友之機會，讓丙○○同意其坐於駕駛座後，竟掏出預藏水
    果刀一把，稱伊是通緝犯，今天想殺人等言語，至使被害人
    丙○○內心驚恐不已，深怕有生命之危而不能抗拒，一心只
    想遠離被告保全性命，並藉安撫被告之際趕緊下車，任由被
    告自行將汽車及車內現金二萬元取走，有丙○○到庭結證證
    詞為據，可見被害人丙○○意識自由完全受壓抑，無出借車
    子之意，被告辯稱丙○○同意借車給伊之詞，顯然荒誕無稽
    。又倘若被告並無強盜丙○○持有之上開車輛及金錢之不法
    意圖，何以在被害人倉皇逃走之際，將上開車輛逕自駛走，
    並將被害人置於車內之現金二萬元花用殆盡，被告有強盜之
    不法所有意圖應屬無訛。復觀諸丙○○乃一年輕女子，遇成
    年男子持刀威脅，焉有反抗之能力可言。再依被害人所言，
    伊是下車之後循線到二人碰面之汽車旅館內，找到被告之行
    動電話號碼後，再根據行動電話與被告一再聯繫，幾經懇求
    後被告才先將手機、鑰匙叫計程車司機歸還，直到第二天被
    告才通知被害人到新竹取車等情，是被告事後雖歸還車輛，
    然是因被害人丙○○不斷哀求及交涉，並非於強盜之初即有
    歸還之意思，況被告雖於事後歸還車輛，亦不能據此率爾認
    定其行為之初並無不法所有意圖。是被告手持水果刀，並以
    言語表示欲加害被害人丙○○生命之脅迫手段，至使被害人
    丙○○無法抗拒，不得不由被告取走汽車及現金二萬元，甚
    為彰顯。(二)被告於警詢中自承持水果刀搶走車號３７３０
    ─ＨＣ號試乘車，目的是想要賣掉獲取利益等語（見臺灣新
    竹地方法院檢察署九十二年度偵字第六二四九號卷第五頁）
    ，又被告事先在清華大學附近之十元商店，以十元購買水果
    刀一把，嗣後前往「大昕汽車公司」以試車為理由，要業務
    經理丁○○陪同在外試車，在行經新竹市○道○路與建美路
    口之時，被告將車子停在路旁，翻開外套露出水果刀一把，
    要求告訴人丁○○下車等情，業據被告於偵查中供認不諱（
    見臺灣新竹地方法院檢察署九十二年度偵字第六二四九號卷
    第六十三頁）。告訴人丁○○於原審及本院到庭證稱，當時
    被告以試車為由，由伊陪同出外試車，被告於行經公道五路
    口時，突然拿出一把水果刀指向伊胸前，稱是通緝犯不想傷
    人，請伊下車等語，有證人丁○○結證之證詞可憑，與被告
    警詢及偵查中自白互核相符。被告辯稱並無手持水果刀只是
    做作假動作一詞，乃是卸責之言，並無可信。依當時情勢觀
    之，被告持水果刀指向告訴人丁○○胸前，丁○○身體上、
    精神上已受相當之壓迫，意思自由已被壓抑，不能期待告訴
    人冒著生命危險與被告奮力抵抗，始謂達「至使不能抗拒」
    之程度。由上可見證人丁○○是因被告持可為兇器使用之水
    果刀之脅迫行為，至使不能抗拒而不得已由被告取走該試乘
    車甚明，而非因為大昕汽車公司有事先向保險公司投保，所
    以認為公司無損失而不想抗拒任由被告取走該車。保險契約
    是被害人降低損害之避險方式，焉能謂在被害人有保險理賠
    之情形下，被告持刀強取他人之汽車時，即不構成強盜行為
    ，辯護人為被告辯解之詞，顯不足採。復有贓證物品認領保
    管收據一張、道路交通事故調查報告表 (含現場圖)一份、
    ３７３０─ＨＣ號自用小客車逃逸翻覆之現場照片十四張、
    巡邏車照片四張在卷及水果刀一支扣案可憑，事證明確，被
    告犯行堪以認定。
三、按刑法第三百二十一條第一項第三款之攜帶兇器竊盜罪，係
    以行為人攜帶兇器竊盜為其加重條件，此所謂兇器，其種類
    並無限制，凡客觀上足對人之生命、身體、安全構成威脅，
    具有危險性之兇器均屬之，且祇須行竊時攜帶此種具有危險
    性之兇器為已足，並不以攜帶之初有行兇之意圖為必要。（
    最高法院七十九年台上字第五二五三號判例可資參照。）水
    果刀足以對人生命、身體造成危害，自為兇器之一種。核被
    告乙○○所為係犯刑法第三百三十條第一項加重強盜罪。被
    告持水果刀強盜丙○○、丁○○之財物，時間緊接，所犯罪
    名相同，顯係出於概括之犯意為之，為連續犯，爰依刑法第
    五十六條之規定以一罪論，並加重其刑。原審認被告事證明
    確，依刑法第五十六條、第三百三十條第一項、第三十八條
    第一項第二款，並審酌被告素行不佳、雖未構成累犯惟前科
    累累、年富力強竟不思上進，竟因缺錢購買毒品，而犯下連
    續強盜他人財物犯行、對社會治安危害甚大、犯後仍否認犯
    行等一切情狀，量處被告有期徒刑捌年。扣案之水果刀一把
    ，為被告所有供強盜所用之物，業據被告於警詢及偵查中供
    認不諱，依刑法第三十八條第一項第二款規定宣告沒收。經
    核認事用法，均無不當，量刑亦屬妥適，被告上訴，仍執前
    詞，否認犯罪，為無理由，應予駁回。
據上論斷，應依刑事訴訟法第368條，判決如主文。
本案經檢察官張秋雲到庭執行職務。
中　　華　　民　　國　　94　　年　　9　　月　　15　　日
　　　　　　　　　刑事第十五庭  審判長法　官  蔡永昌
　　　　　　　　　　　　　　　　　    法　官  蔡國在
　　　　　　　 　 　　　　　　　　　　法　官  張正亞
以上正本證明與原本無異。
如不服本判決，應於收受送達後十日內向本院提出上訴書狀，其
未敘述上訴之理由者並得於提起上訴後十日內向本院補提理由書
（均須按他造當事人之人數附繕本）。
                                      書記官  鄭信昱
中　　華　　民　　國　　94　　年　　9 　　月　　15　　日
附錄：本案論罪科刑法條全文
中華民國刑法第330條第1項
犯強盜罪而有第321條第1項各款情形之一者，處七年以上有期徒
刑。
前項之未遂犯罰之。
